臺灣高等法院刑事裁定
111年度抗字第519號
抗  告  人
即  受刑人  彭政輝



上列抗告人即受刑人因聲請撤銷緩刑案件，不服臺灣臺北地方法
院中華民國111年3月17日裁定（111年度撤緩字第41號），提起
抗告，本院裁定如下：
    主  文
抗告駁回。                                              
    理  由
一、原裁定意旨略以：抗告人即受刑人彭政輝（下稱受刑人）因
    犯傷害等案件，前經本院以109年度上易字第205號判處應執
    行拘役70日，緩刑2年，並應自判決確定日起2年內，給付告
    訴人蕭智元、林東良各新臺幣（下同）1萬元，於民國109年
    4月1日判決確定。詎檢察官先後通知受刑人應於109年6月9
    日、109年7月7日、110年12月28日到案執行，受刑人經合法
    收受傳票均未到案，復無在監在押，迄111年1月22日仍未依
    確定判決履行前揭給付，堪認受刑人確有逃匿且故意不履行
    之情，違反所定負擔情節重大，原宣告之緩刑顯難收其預期
    效果，故檢察官聲請撤銷緩刑宣告，於法有據，爰依刑法第
    75條之1第1項第4款規定，撤銷受刑人之緩刑宣告等語。
二、抗告意旨詳如附件之刑事抗告狀所載。
三、按受緩刑之宣告而有違反刑法第74條第2項第1款至第8款所
    定負擔情節重大之情形，足認原宣告之緩刑難收其預期效果
    ，而有執行刑罰之必要者，得撤銷其宣告，刑法第75條之1 
    第1 項第4 款定有明文。蓋緩刑制度之本旨，乃在鼓勵惡性
    較輕之犯罪行為人或偶發犯、初犯得適時改過，以促其遷善
    ，復歸社會正途；又緩刑宣告得以附負擔方式為之，亦係基
    於個別預防與分配正義，俾確保犯罪行為人自新及適度填補
    其犯罪所生之損害為目的，然犯罪行為人經宣告緩刑後，若
    有具體事證足認其並未因此反省悔悟、改過遷善並謹慎舉止
    ，自仍有執行刑罰之必要，以彰法治，是以前揭刑法第75條
    之1所謂「情節重大」，係指受判決人是否誠心接受緩刑所
    附之負擔、是否顯有履行負擔之可能卻故意不履行或虛應推
    託、甚至隱匿處分財產等情，由法院依職權本於合目的性之
    裁量，妥適審酌受判決人於緩刑期間內違反應遵守事項之情
    節是否重大，已達難收其預期效果之程度，而確有執行刑罰
    之必要。
四、本院查：
　㈠受刑人因犯傷害等案件，經臺灣士林地方法院108年度易字第
    312號判決分別判處罪刑，並定應執行刑拘役70日，如易科
    罰金，以1,000元折算1日，再由本院以109年上易字第205號
    判決駁回受刑人之上訴，另諭知緩刑2年，並應於判決確定
    日起2年內，給付蕭智元、林東良各1萬元，於109年4月1日
    判決確定（下稱本院確定判決）乙節，有上開判決書及本院
    被告前案紀錄表附卷可考。
　㈡受刑人受緩刑宣告後，本即應履行前揭緩刑之負擔條件，遵
    期給付，俾符上開判決宣告緩刑之目的。然受刑人經檢察官
    先後通知應於109年6月9日、109年7月7日、110年12月28日
    到案執行，並攜帶已履行給付之證明文件到庭，上開期日之
    傳票均合法送達受刑人住處，由受刑人親自蓋印收受，惟受
    刑人始終未依檢察官之傳喚到場或提出給付單據，迄履行期
    即將屆滿之111年1月19日止，仍未實際提出給付，僅於109
    年6月8日、同年7月2日先後提出刑事異議狀、監察院收件證
    明、刑事聲明狀、刑事非常抗告狀等文件，表達對本院確定
    判決不服，並繼續尋求向監察院陳情、聲請檢察總長提起非
    常上訴等救濟乙節，有臺灣士林地方檢察署刑事執行案件進
    行單、送達證書、臺灣士林地方檢察署111年1月19日、同年
    月22日公務電話紀錄附卷供憑，並經本院調取臺灣士林地方
    檢察署109年度執緩字第118號執行卷宗核閱無訛。可見受刑
    人非但不珍惜本院確定判決所給予之緩刑寬典，亦始終無意
    履行緩刑之負擔條件，違反所定負擔情節重大，原宣告之緩
    刑顯難收其預期效果。是原審於緩刑期滿日（111年3月31日
    ）前，依檢察官之聲請，援引刑事訴訟法第476條、刑法第7
    5條之1第1項第4款等規定，於111年3月17日裁定撤銷受刑人
    之緩刑宣告，於法自無不合。
　㈢刑法第76條前段固規定「緩刑期滿，而緩刑之宣告未經撤銷
    者，其刑之宣告失其效力」，惟所謂「緩刑之宣告未經撤銷
    者」，係指未經法院就緩刑之宣告撤銷而言，重在是否已經
    法院就緩刑之宣告為撤銷之裁判，不以該緩刑撤銷之裁判確
    定為必要；申言之，於緩刑期間內，因有刑法第75條第1項
    、第75條之1第1項各款事由，已經法院為撤銷緩刑之裁判者
    ，即生撤銷緩刑之效力，不以該撤銷緩刑之裁判確定為必要
    ；否則如須俟該法院撤銷緩刑之裁判確定後，始生撤銷緩刑
    之效果，無異將撤銷緩刑與否，繫於訴訟進行之遲速，並鼓
    勵狡黠之被告濫行訴訟，藉審級制度拖延訴訟，以獲得不當
    之利益，亦與緩刑制度旨在對一定條件下輕犯之被告，鼓勵
    遷善，猶豫其刑之執行，以兼顧情理之平之立法精神大相違
    背（最高法院90年度台非字第354號判決意旨參照）。原審
    已於緩刑期滿前之111年3月17日裁定撤銷緩刑，揆諸前揭說
    明，本件已無刑法第76條前段所指「刑之宣告失其效力」之
    適用，則縱使受刑人提起抗告後，其緩刑已於111年3月31日
    期滿，亦不影響本院之審理，合先敘明。
　㈣受刑人雖執前詞提起抗告。然：
　　⑴按「緩刑之宣告應撤銷者，由受刑人所在地或其最後住所
      地之地方法院檢察官聲請該法院裁定之」，刑事訴訟法第
      476條定有明文。被告之住所位於「臺北市○○區○○○路0段0
      0○0號」，有個人戶籍資料查詢結果存卷可按，則本件由
      其住所地之臺灣臺北地方檢察署檢察官向臺灣臺北地方法
      院聲請撤銷緩刑，於法自無違誤。抗告意旨辯稱：應由本
      院全權處理註銷緩刑云云，洵屬對於法律適用之誤解，尚
      無可採。
　　⑵法院辦理檢察官聲請撤銷緩刑之案件時，依法並無通知受
      刑人到場陳述意見之義務，本院確定判決理由欄三㈢⒊亦已
      說明「若未遵循緩刑期間負擔而情節重大，檢察官得依刑
      事訴訟法第476條及刑法第75條之1第1項第4款規定，聲請
      撤銷緩刑」等情明確，受刑人當無不知違反緩刑所定負擔
      之法律效果之理。況本件檢察官於受刑人緩刑期間，已前
      後3次通知其應攜帶履行緩刑負擔之證明文件到案，惟受
      刑人始終未依檢察官之傳喚到場或提出給付單據，反向檢
      察官提出前述之刑事異議狀等文件，表達對本院確定判決
      不服，將繼續尋求救濟之意旨，業如前述；受刑人於抗告
      狀上復指稱「其一再被冤判」、「更可惡的每審皆在包庇
      蕭智元、林東良之惡行」等不服本院確定判決之意旨，又
      從未提及已實際履行給付，或有何判決確定後因情事變更
      ，頓失給付能力致一時無法履行之情況，在在足認受刑人
      自始即無意履行本院確定判決所諭知之緩刑負擔。是以原
      審依卷內事證，認受刑人違反緩刑所定負擔情節重大，有
      執行刑罰必要之具體事證已臻明確，而未傳喚受刑人到庭
      陳述意見，難謂有何違反正當法律程序或侵害聽審權之情
      形可言，自不得恣意指為違法。
　㈤綜上所述，受刑人徒以前揭詞情提起抗告，指摘原裁定不當
    ，為無理由，應予駁回。
五、據上論斷，應依刑事訴訟法第412條，裁定如主文。　　
中　　華　　民　　國　　111 　年　　4 　　月　　28　　日
                  刑事第二十一庭審判長法　官  林怡秀
                                      法　官  胡宜如
                                      法　官  劉元斐
以上正本證明與原本無異。
不得再抗告。
                                      書記官  陳靜雅
中　　華　　民　　國　　111 　年　　4 　　月　　28　　日